福建金門地方法院刑事裁定
111年度聲字第42號
聲  請  人  
即  被  告  陳昱豪






上列聲請人即被告因聲請觀察勒戒案件，不服本院於中華民國11
0年9月14日所為之裁定（110年度毒聲字第37號），逾越抗告期
間後聲請回復原狀，本院裁定如下：
    主  文
聲請駁回。
    理  由
一、聲請意旨略以：聲請人即被告陳昱豪於民國109年3月5日登
    機返台後，已向金門縣警察局及福建金門地方檢察署陳報住
    所更換，應將文書寄送至新北市○○區○○○路00000號3樓或臺
    中市○○區○○路000號，而觀察勒戒裁定文書並未寄送至聲請
    人上開住所，反寄送至聲請人位於金門縣之戶籍地，此嚴重
    影響聲請人抗告權利，不利聲請人於訴訟上之攻擊防禦。
二、抗告期間，除有特別規定外，為五日，自送達裁定後起算。
    但裁定經宣示者，宣示後送達前之抗告，亦有效力，刑事訴
    訟法第406條定有明文。又送達於應受送達人之住居所、事
    務所或營業所，不獲會晤應受送達人，亦無受領文書之同居
    人或受僱人時，得將文書寄存送達地之自治或警察機關，並
    作送達通知書兩份，一份黏貼於應受送達人住居所、事務所
    或其就業處所門首，另一份置於該送達處所信箱或其他適當
    位置，以為送達。寄存送達，自寄存之日起，經10日發生效
    力，為民事訴訟法第138條第1項、第2項所明定。該等規定
    ，依刑事訴訟法第62條規定，於刑事訴訟準用之。故當送達
    人依此方式為送達判決書正本起，經10日即已生送達之效力
    ，上訴期間，亦自該送達日之翌日起算，至於應受送達人實
    際有無至警察機關領取判決，及至警察機關領得判決之時日
    為何，並非所問（最高法院87年度台上字第3310號判決意旨
    參照）。
三、另非因過失，遲誤上訴、抗告或聲請再審之期間，或聲請撤
    銷或變更審判長、受命法官、受託法官裁定或檢察官命令之
    期間者，於其原因消滅後5日內，得聲請回復原狀；因遲誤
    上訴或抗告或聲請再審期間而聲請回復原狀者，應以書狀向
    原審法院為之；聲請回復原狀，應同時補行期間內應為之訴
    訟行為，刑事訴訟法第67條第1項、第68條第1項前段、第3
    項分別定有明文，而不守期限之原因，必限於不能歸責於當
    事人者，始得聲請回復原狀（最高法院18年抗字第148號判
    例要旨參照）。
四、經查： 
  ㈠本於憲法第16條訴訟權，聽審權及受通知權為其重要內涵，
    應受正當法律程序保障；寄存送達以立法擬制送達，固然係
    對受通知權之限制，然此係使程序免於遲滯無法進行或判決
    長期陷於未確定所為擬制，此擬制送達仍附有下列限制，其
    一，依刑事訴訟法第55條規定：「被告為接受文書之送達，
    應將其住所、居所或事務所向法院或檢察官陳明；如在法院
    所在地無住所、居所或事務所者，應陳明以在該地有住所、
    居所或事務所之人為送達代收人。」，課予被告陳明送達訴
    訟文書處所之義務；其二，於一般送達及補充送達不能行送
    達時始得為之，應作送達通知書二份，一份黏貼於應受送達
    人住居所、事務所、營業所或其就業處所門首，另一份置於
    該送達處所信箱或其他適當位置，以為送達、且自寄存之日
    起，經10日發生效力等；其三，以准許「非因過失遲誤期間
    」為由得聲請回復原狀；以此建構調和聽審受通知權之正當
    法律程序保障；司法實務曾出現之關於送達之非過失類型，
    除天災等不可抗力情形外，主要以受送達人已表明無久住於
    送達處之意思，例如「每年多次出入境，居留國內時間甚短
    」（最高法院102年度台上字第1208號民事判決、99年度台
    抗字第922號民事裁定意旨參照）屬之，此等已長年未居住
    於系爭住址、或變更以其他地域為住所之意思情事，倘確屬
    事實，始能謂之並非過失。
  ㈡本院110年度毒聲字第37號裁定(下稱原裁定)正本以郵寄方式
    送達至金門縣○○鎮○○0號，而該處所為當時聲請人之戶籍地
    址，經金門郵局投遞人員按址遞送，均因收件人不在無法妥
    投，依規定於110年9月24日打勾載明「未獲會晤本人，亦無
    受領文書之同居人或受僱人」、「已將該送達文書寄存於下
    列之一處所，並作送達通知書兩份，一份黏貼於應受送達人
    住居所、事務所、營業所或其就業處所門首，另一份置於該
    送達處所信箱或其他適當位置，以為送達」，註明寄存於「
    金城派出所」簽收，有送達證書、聲請人之戶籍資料查詢結
    果在卷可參(見本院110年度毒聲字第37號卷第33頁至第37頁
    )；無論聲請人是否確有親收，揆諸首揭意旨，該判決正本
    已合法寄存送達，自寄存之日起經10日，自110年10月4日發
    生送達效力，其抗告期日於同年10月11日（原末日110年10
    月9日為星期六)屆滿，聲請人未遵期抗告，遲至111年6月6
    日補行抗告，已逾抗告期間甚明。
  ㈢聲請人有陳明送達訴訟文書處所之義務業如前述。而聲請人
    雖主張已向金門縣警察局及福建金門地方檢察署陳報應將文
    書寄送至新北市○○區○○○路00000號3樓或臺中市○○區○○路000
    號等語。然其在聲請狀中並未檢附足以釋明上情之事證，也
    未檢附任何證據釋明其確有更換住所。再者，聲請人於111
    年8月4日另提出錄音光碟1份，但聲請人也未指出該光碟中
    何處足以作為其有事先陳報送達處所更換之佐證，此外，該
    光碟中之錄音檔也僅係聲請人欲對原裁定提起抗告而電聯本
    院及福建金門地方檢察署，無從證明被告在原裁定作成之前
    有陳報送達住所變更。另經本院調閱原裁定相關卷宗，在原
    裁定作成之前，也未見聲請人有陳報住所或送達處所更換之
    紀錄。
  ㈣再者，聲請人雖稱其係在109年3月5日搭機返台，但聲請人係
    在109年3月5日21時許，於金門縣○○鎮○○0號之戶籍地施用第
    二級毒品而遭警於同日21時50分以現行犯逮捕，並於翌日即
    109年3月6日上午11時5分移送福建金門地方檢察署，此有金
    門警察局金城分局人犯報告書在卷可參(見福建金門地方檢
    察署109年度偵字第35號卷第9頁)，是聲請人在109年3月5日
    21時50分許自109年3月6日上午11時5分之期間遭逮捕、偵查
    ，遑論有何搭機返台之行為。況縱聲請人在109年3月5日未
    被警逮捕，然其直至該日晚間21時許仍停留於金門縣○○鎮○○
    0號之戶籍地，而於該時段多已無返台班機，足見聲請人並
    無返台之意，是聲請人陳稱其在109年3月5日搭機返台等語
    ，亦顯非事實。
  ㈤此外，若聲請人在109年3月5日已存在返台居住之意，本於其
    陳明送達訴訟文書處所之義務，其本應主動陳報其住所地或
    送達住所。然觀福建金門地方檢察署檢察官於109年3月6日
    之訊問筆錄，筆錄中亦僅記載聲請人籍設金門縣○○鎮○○0號
    等語，未見聲請人有陳報如何之住所更換或指定送達處所之
    情事(見福建金門地方檢察署109年度毒偵字第35號卷第19頁
    至第21頁)，本案無從認定聲請人有實際更換住所並履行陳
    報之義務，難認聲請人有非因過失，遲誤抗告期間之情事。
  ㈥況且，縱認聲請人有回復原狀之事由，然回復原狀之制度非
    任憑聲請人無限延長抗告期間之工具，故刑事訴訟法第67條
    第1項後段規定回復原狀應於原因消滅後5日內聲請。而聲請
    人對原裁定業於111年6月6日提出抗告，此有聲請人所提出
    之聲明異議狀在卷可參(見福建高等法院金門分院111年度毒
    抗字第7號卷第9頁)。顯見聲請人於111年6月6日已處於能對
    原裁定提起抗告之狀態，聲請人遲誤抗告之原因至遲於111
    年6月6日前已消滅，聲請人本應於5日內聲請回復原狀，並
    加計在途期間22日後(臺中市霧峰區與本院)，本案得聲請回
    復原狀之末日為111年7月4日(原末日7月3日為星期日，順延
    1日)。然聲請人遲至111年7月18日始提出本件聲請，此有本
    案聲請狀右上角收狀章在卷可參(見本院卷第5頁)，顯已逾
    得聲請回復原狀之期間，是聲請人所為本案聲請亦非適法。
  ㈦從而，原裁定已生合法送達之效力，聲請人遲至111年6月6日
    始提起抗告，已逾法定5日之抗告期間，此遲誤難認非屬聲
    請人之過失，加上本案聲請回復原狀也已逾法定期間，揆諸
    前揭說明，本案聲請回復原狀，即屬無據，應予駁回。
五、依刑事訴訟法第220條，裁定如主文。
中    華    民    國    111   年    8     月    31    日
                  刑事第二庭    法  官  蔡旻穎
以上正本證明與原本無異。
如不服本裁定，應於裁定送達後5日內向本院提出抗告狀。
                                書記官  黃鼎鈞
中    華    民    國   111    年    8     月    31    日